【裁判字號】    89,訴,2332
【裁判日期】    900726
【裁判案由】    營業稅
【裁判全文】
臺北高等行政法院判決                            八十九年度訴字第二三三二號
                              .
    原      告  千帆事業有限公司
    代  表  人  甲○○董事）.
    被      告  臺北市稅捐稽徵處
    代  表  人  乙○○處長）.
    訴訟代理人  丙○○
                丁○○
右當事人間因違反營業稅法事件，原告不服財政部中華民國八十九年九月十五日台財
訴第0000000000號訴願決定，提起行政訴訟。本院判決如左：
    主  文
原告之訴駁回。
訴訟費用由原告負擔。
    事  實
一事實概要：緣原告於民國（以下同）八十六年九月十五日，以新台幣（以下同）八
  十九萬元之價格，向標達股份有限公司購買七人座自用乘人小汽車乙輛，取得字軌
  號碼：ＫＧ00000000號，銷售額八四七、六一九元，營業稅四二、三八一
  元之統一發票乙紙（以下稱系爭發票），充當進項憑證，並持以申報扣抵八十六年
  九月份銷項稅額（該月份得扣抵進項稅額合計一一五、七九二元，應退稅額一一三
  、一五九元，累積留抵二、六三三元）。案經被告所屬松山分處查獲系爭發票不得
  申報扣抵銷項稅額，乃核定原告虛報進項稅額四二、三八一元，除補徵所漏營業稅
  款四二、三八一元，原告業於八十七年十二月二十九日繳納外，並以八十八年二月
  二十五日八十八年營處字第八八○一四八號處分書，按所漏稅額處以二倍罰鍰計八
  四、七○○元（計至百元止）。原告不服，主張其貨品之報價係含運送費，所以自
  購箱式汽車載貨，係屬供勞務使用，符合營業稅法施行細則第二十六條第二項規定
  ，被告以行車執照上用途為自用小客車，實際用途為自用小貨車有違營業稅法，應
  予處罰；則反面而言，若行車執照上用途為自用小貨車，實際用途為自用小客車，
  是否即不違法，法條之訂定有欠週延等語，申經被告復查結果，以八十八年五月二
  十四日北市稽法乙字第八八一二七二七二○○號復查決定未准變更，原告仍不服，
  向台北市政府提起訴願。因八十八年一月十三日修正財政收支劃分法第八條第一項
  第四款明定營業稅改為國稅。財政部所報自八十八年七月一日起，將營業稅委託各
  直轄市、縣（市）政府所屬稅捐稽徵處代徵案，經行政院以八十八年六月八日台八
  十八財字第二二六八六號函核定在案。台北市政府遂遵照財政部八十八年六月三十
  日台財稅第八八一九二五○六○號函附「研商營業稅改為國稅並委託稅捐稽徵處代
  徵後之訴願案件處理相關事宜」會議紀錄意旨，將該案移轉管轄至財政部。財政部
  乃以八十九年九月十五日台財訴第0000000000號決定駁回，遂提起本件
  行政訴訟。
二兩造聲明：
  (一)原告聲明求為判決：
    1.訴願決定及原處分均撤銷。
    2.訴訟費用由被告負擔。
  (二)被告聲明求為判決：如主文所示。
三兩造之爭點：
  (一)原告主張之理由：
    原告於八十六年九月十五日向標達股份有限公司購買商用箱型車乙輛，當時汽車
    業務員告知可扣抵銷項稅額，原告認為此車用於擴展業務，既可載貨又可載人，
    可節省運費。原告對稅法常識不足，根本不了解乘人箱型車不可商用，更不可充
    當進項憑證扣抵銷項稅額。原告申報時復未見稅務人員告知，待錯誤已造成時，
    已依規定於八十七年十二月二十九日補繳稅款四三、二八一元，絕無逃漏稅之意
    圖。何況，該車已於八十九年七月五日遭竊，雖已報案，惟迄未尋獲。原告賴以
    維生之工具既已不存在，因相信業務員的錯誤告知，稅額已繳，還要受罰，生活
    陷入苦境，無力繳納，請念原告係初犯，免除罰鍰八四、七○○元。
  (二)被告主張之理由：
    1.按營業稅法第十九條第一項第五款規定：「營業人左列進項稅額，不得扣扺銷
      項稅額：‧‧‧五自用乘人小汽車。」同法第五十一條第五款規定：「納稅義
      務人，有左列情形之一者，除追繳稅款外，按所漏稅額處一倍至十倍罰鍰，並
      得停止其營業：‧‧‧五虛報進項稅額者。」同法施行細則第二十六條第二項
      規定：「本法第十九條第一項第五款所稱自用乘人小汽車，係指非供銷售或提
      供勞務使用之九座以下乘人小客車。」財政部八十六年六月二十三日台財稅第
      八六○三○○八五○號函釋規定：「‧‧‧二依營業稅法第十九條第一項第五
      款規定，營業人購買自用乘人小汽車所支付之進項稅額，不得扣扺銷項稅額；
      同法施行細則第二十六條第二項規定，所稱乘人小汽車，係指非供銷售或提供
      勞務使用之九人座以下乘人小客車。上開施行細則所謂『提供勞務使用』，係
      指以小客車提供他人使用、收益，以取得代價者，‧‧‧‧。三‧‧‧『九人
      座以下乘人小客車』，自應以行車執照上所登載之用途作為認定之依據。」
    2.本件原告違章事實，有財政部財稅資料中心八十七年七月二十八日列印之「專
      案申請調檔統一發票查核清單」、系爭發票、行車執照，被告所屬松山分處八
      十七年十月十五日北市稽松山創字第八七九二三八六九○○號調查函、原告八
      十七年十二月二十九日書立之聲明書等影本附案可稽，違章事證明確，洵堪認
      定。至原告主張因對稅法常識不足，根本不了解乘人箱型車不可商用，更不可
      當進項憑證扣抵稅額，申報時亦未見稅務人員告知，絕無逃漏稅之意圖乙節，
      經查原告購買自用乘人小汽車乙輛，按其所附行車執照影本所載，其用途係「
      自用小客車」，依首揭法條規定，其進項稅額不得扣扺銷項稅額，惟原告卻持
      以充當進項憑證並申報扣扺銷項稅額，致虛報進項稅額，是其應注意而未注意
      ，致作為義務之違反難謂無過失，自無從免罰。原告上開主張，應不足採。揆
      諸首揭法條及財政部函釋規定，原處分並無違誤，訴願決定遞予維持，亦無不
      當。原告之訴為無理由，請駁回之。
    理  由
一按「營業人左列進項稅額，不得扣抵銷項稅額：一‧‧‧五自用乘人小汽車。」、
  「納稅義務人，有左列情形之一者，除追繳稅款外，按所漏稅額處一倍至十倍罰鍰
  ，且得停止其營業：一‧‧‧五虛報進項稅額者。」、「本法第十九條第一項第五
  款所稱自用乘人小汽車，係指非供銷售或提供勞務使用之九座以下乘人小客車。」
  分別為營業稅法第十九條第一項第五款、第五十一條第五款及同法施行細則第二十
  六條第二項所明定。次按「‧‧‧二依營業稅法第十九條第一項第五款規定，營業
  人購買自用乘人小汽車所支付之進項稅額，不得扣抵銷項稅額；同法施行細則第二
  十六條第二項規定，所稱乘人小汽車，係指非供銷售或提供勞務使用之九人座以下
  乘人小客車。上開施行細則所謂『提供勞務使用』，係指以小客車提供他人使用、
  收益，以取得代價者，‧‧‧其進項稅額不得扣抵銷項稅額。三‧‧‧『九人座以
  下乘人小客車』，自應以行車執照上所登載之用途作為認定之依據。」經財政部八
  十六年六月二十三日台財稅第八六○三○○八五○號函釋示在案。
二本件原告於八十六年九月十五日，以八十九萬元之價格，向標達股份有限公司購買
  七人座自用乘人小汽車乙輛，取得字軌號碼：ＫＧ00000000號，銷售額八
  四七、六一九元，營業稅四二、三八一元之統一發票乙紙（以下稱系爭發票），充
  當進項憑證，並持以申報扣抵八十六年九月份銷項稅額（該月份得扣抵進項稅額合
  計一一五、七九二元，應退稅額一一三、一五九元，累積留抵二、六三三元）。案
  經被告所屬松山分處查獲系爭發票不得申報扣抵銷項稅額，乃核定原告虛報進項稅
  額四二、三八一元，除補徵所漏營業稅款四二、三八一元，原告業於八十七年十二
  月二十九日繳納外，並以八十八年二月二十五日八十八年營處字第八八○一四八號
  處分書，按所漏稅額處以二倍罰鍰計八四、七○○元（計至百元止）。原告不服，
  主張其貨品之報價係含運送費，所以自購箱式汽車載貨，係屬供勞務使用，符合營
  業稅法施行細則第二十六條第二項規定，被告以行車執照上用途為自用小客車，實
  際用途為自用小貨車有違營業稅法，應予處罰；則反面而言，若行車執照上用途為
  自用小貨車，實際用途為自用小客車，是否即不違法，法條之訂定有欠週延等語，
  申經被告復查結果，略以原告以不得扣抵之自用乘人小汽車進項憑證，營業稅額四
  二、三八一元，申報扣抵銷項稅額之違章事實，有財政部財稅資料中心八十七年七
  月二十八日列印產出之專案申請調檔統一發票查核清單、系爭發票、行車執照，被
  告所屬松山分處八十七年十月十五日北市稽松山創字第八七九二三八六九○○號調
  查函、原告八十七年十二月二十九日書立之聲明書等影本附案可稽，違章事證明確
  ；至原告主張系爭汽車屬供勞務使用，實際用途為自用小貨車，符合營業稅法施行
  細則第二十六條第二項乙節，原告所附汽車行車執照影本所載，其用途係「自用小
  客車」，參照財政部八十六年六月二十三日台財稅第八六○三○○八五○號函釋意
  旨，其進項稅額不得扣抵銷項稅額，原告持以申報扣抵銷項稅額，已有虛報進項稅
  額逃漏稅款之情事，從而被告按所漏稅額處以二倍之罰鍰，並無不合，所訴顯係誤
  解法令，不足採據等由，而以八十八年五月二十四日北市稽法乙字第八八一二七二
  七二○○號復查決定未准變更。原告仍不服，向台北市政府提起訴願。因八十八年
  一月十三日修正財政收支劃分法第八條第一項第四款明定營業稅改為國稅。財政部
  所報自八十八年七月一日起，將營業稅委託各直轄市、縣（市）政府所屬稅捐稽徵
  處代徵案，經行政院以八十八年六月八日台八十八財字第二二六八六號函核定在案
  。台北市政府遂遵照財政部八十八年六月三十日台財稅第八八一九二五○六○號函
  附「研商營業稅改為國稅並委託稅捐稽徵處代徵後之訴願案件處理相關事宜」會議
  紀錄意旨，將該案移轉管轄至財政部。財政部乃執相同理由，以八十九年九月十五
  日台財訴第0000000000號決定駁回。經查，本件原告有進貨之事實，為
  兩造所不爭，原告以營業稅法第十九條第一項第五款規定不得扣抵之進項稅額申報
  扣抵，應依同法第五十一條第五款規定處罰，但其於裁罰處分核定前，已補繳稅款
  及以書面承認違章事實，被告依財政部八十六年八月十六日台財稅第八六一九一二
  二八○號函發布修正之「稅務違章案件裁罰金額或倍數參考表」處二倍罰鍰，應無
  不合，訴願決定遞予維持，亦無不當，均應予維持。原告主張其係誤信標達股份有
  限公司業務員錯誤之告知，始持系爭發票扣抵銷項稅額乙節，除於復查及訴願時均
  未曾提出，尚難遽予採信外，其迄未提供該業務員之姓名、地址供本院傳訊，以實
  其說；且縱令原告上開主張屬實，然依原告購買之自用乘人小汽車行車執照記載，
  用途為「自用小客車」，依首揭法條規定，其進項稅額不得扣扺銷項稅額，原告未
  察，逕持以充當進項憑證，申報扣扺銷項稅額，致虛報進項稅額，其亦有應注意而
  未注意，致作為義務之違反，縱非故意，亦難謂無過失，所為復不符合「稅務違章
  案件減免處罰標準」之規定，自無從免罰。原告雖於復查時提出系爭汽車照片四幀
  ，主張系爭汽車屬提供勞務使用，實際用途為自用小貨車，符合營業稅法施行細則
  第二十六條第二項等語，然依原告提出之照片觀之，系爭汽車內僅裝載自行車一輛
  ，一小麻袋物品及三至四紙箱物品（羽毛球拍、布類等），尚難因此即認係供勞務
  使用；又依原告所附汽車行車執照影本所載，其用途係「自用小客車」，供乘人所
  用，非供載貨使用，縱使原告將之作為載貨使用屬實，亦不符合「提供勞務使用」
  之定義，其進項稅額不得扣抵銷項稅額。末查，系爭汽車雖於八十九年七月五日遭
  竊，惟乃原處分裁罰後之事，尚難執為免罰之事由。從而，原告聲請撤銷原處分及
  訴願決定，為無理由，應予駁回。
據上論結，本件原告之訴為無理由，爰依行政訴訟法第九十八條第三項前段，判決如
主文。
中    華    民    國     九十        年      七      月     二十六      日
                    臺 北 高 等 行 政 法 院  第 二 庭
                                審 判 長 法  官 王 立 杰
                                         法  官 劉 介 中
                                         法  官 陳 雅 香
右為正本係照原本做成。
如不服本判決，應於送達後二十日內，向本院提出上訴狀並表明上訴理由，如於本判
決宣示後送達前提起上訴者，應於判決送達後二十日內補提上訴理由書（須按他造人
數附繕本）。中      華      民      國    九十    年      七      月    二
十七    日
                                         書記官 鄭 聚 恩


司法院資訊處製作；財團法人民間司法改革基金會備份。
